---
title: "Metainformationen für Daten (`biplaRmeta`)"
author: "`r utils::person('Flavian', 'Imlig', email = 'flavian.imlig@bi.zh.ch')`"
date: "`r format(Sys.Date(), '%d. %B %Y')`"
output: 
    rmarkdown::html_vignette:
        toc: true
        number_sections: true
vignette: >
  %\VignetteIndexEntry{meta_info}
  %\VignetteEngine{knitr::rmarkdown}
  %\VignetteEncoding{UTF-8}
---

```{r, include = FALSE}
knitr::opts_chunk$set(
  collapse = TRUE,
  comment = "#>"
)

library(dplyr)
library(stringr)
library(pander)
```

```{r setup, echo = F}
library(biplaRmeta)
```

# Was sind Daten?

Die hier präsentierte Konzeption von Metainformationen für Daten ist grundsätzlich nicht an einen spezifischen Typ von Datensatz gekoppelt. Sie ist so allgemein und generisch gehalten, dass sie eine breite Palette von Formen, Typen oder Arten von strukturierten Daten zu beschreiben vermag.

Trotzdem steht eine spezifische Form von Daten als Vorstellung bei der Konzeptentwicklung und in den Beispielen im Vordergrund. Diese Daten sind repräsentiert in Tabellenform. Dabei repräsentiert eine Spalte ein Merkmal und eine Zeile einen Fall oder eine Gruppe von Fällen. Die Ausprägung eines Merkmals in einem Fall wird als Wert bezeichnet.

*Beispiel Falltabelle*

```{r ex_data_1, echo = F}
data <- tibble('id' = sample(1000:10000, 10),
               'Merkmal_1' = str_c('Wert_1', sample(letters[1:5], size = 10, replace = TRUE)), 
               'Merkmal_2' = str_c('Wert_2', sample(letters[11:15], size = 10, replace = TRUE)),
               'Merkmal_3' = round(runif(10), 2),
               'Merkmal_4' = round(runif(10, 1, 100))) %>%
    arrange(.data$id)

as.data.frame(data)
```

*Beispiel Werttabelle*

```{r ex_data_2, echo = F}
data %>%
    group_by(.data$Merkmal_1, .data$Merkmal_2) %>%
    summarise('Merkmal_3' := round(mean(.data$Merkmal_3), 2),
              'Merkmal_4' := sum(.data$Merkmal_4)) %>%
    ungroup() %>%
    as.data.frame()
```

# Was sind Metainformationen?

Metainformation kann vieles sein! Im Package `biplaRmeta` wird einerseits semantisch und anderererseits technisch definiert, welche Informationen als Metainformationen einer Dateneinheit gelten.

1. *Semantik der Metainformationen*: Welche Elemente haben Metainformationen? Was sagen die einzelnen Elemente über die Daten aus?
2. *Abbildung der Metainformationen*: Welche Struktur haben Metainformationen? Welche Elemente von Metainformationen werden (technisch) wie dargestellt?

Die Struktur der Metainformationen ist definiert durch 11 sogenannte Felder:

```{r fields, echo = FALSE, results='asis'}
biplaRmeta:::fields %>%
    select(1:3) %>%
    as.data.frame() %>%
    pandoc.table(justify = 'left', emphasize.strong.cols = 1)
```

Die elf Felder sind inspiriert durch das Metadaten-Format, das für das [Open Government Data Switzerland project](https://handbook.opendata.swiss/library/ch-dcat-ap.html) entwickelt wurde, sowie durch einen Vorschlag von @christophsax and @mbannert zur Verbesserung der Maschinenlesbarkeit von öffentlich verfügbaren Daten unter der Bezeichnung [SwissData]([https://github.com/swissdata/demo]).

# Semantik

Jedes der 11 Felder enthält spezifische, inhaltlich klar definierte Informationen über Daten.

## title

Überschrift/Titel/Beschriftung der Daten

## source_name

Bezeichnung der Datenurheber

## source_url

* URL unter der die Daten verfügbar sind
* URL der Datenurheber
* weitere relevante URLs

## issued

Datum/Zeit der (Erst-)Publikation der Daten

## modified

Datum/Zeit der letzten Aktualisierung der Daten

## units

Welche Einheiten haben die in den Daten verwendeten, quantitativen Angaben?

*(Beispieltabelle A)*

```{r ex_units_1a, echo = F}
data <- tibble('group' = sample(LETTERS[1:10], 500, replace = TRUE),
               'group_2' = sample(LETTERS[25:26], 500, replace = TRUE),
               'v1' = runif(500, 1, 99),
               'v2' = runif(500, 100, 1000))

data %>% count(.data$group, name = 'n_sus') %>%
    mutate('n_tasks' := as.integer(.data$n_sus * runif(10, 5, 10))) %>%
    as.data.frame()
```


```{r ex_units_1b, eval = F}
list('all' = 'Anzahl')
```

*(Beispieltabelle B)*

```{r ex_units_2a, echo = F}
data %>% count(.data$group) %>%
    mutate('sh' := .data$n / sum(.data$n)) %>%
    select(.data$group, 'total_sus' := .data$n, .data$sh) %>%
    as.data.frame()
```

```{r ex_units_2b, eval = F}
list('total_sus' = 'Anzahl Schülerinnen und Schüler',
     'sh' = 'Anteil in Prozent')
```

## aggregate

Wie sind die quantitativen Angaben in den Daten aggretiert?

```{r ex_aggregate_1b, eval = F}
# Beispieltabelle A
list('all' = 'sum')
```

*(Beispieltabelle C)*

```{r ex_aggregate_2a, echo = F}
data %>% group_by(.data$group) %>%
    summarize('s_sus' := n(),
           'result' := mean(.data$v1)) %>%
    ungroup() %>%
    as.data.frame()
```

```{r ex_aggregate_2b, eval = F}
list('n_sus' = 'sum',
     'result' = 'mean')
```

## dim_order

Wie sind die Daten geordnet?

*(Beispieltabelle D)*

```{r ex_dimorder_1a, echo = FALSE}
data %>%
    count(.data$group, .data$group_2) %>%
    arrange(.data$group_2) %>%
    as.data.frame()
```

```{r ex_dimorder_1b, eval = F}
c('group_2', 'group')
```

## hierarchy

Wie sind die Werte einzelner Merkmale gruppiert bzw. hierarchisiert?

```{r ex_hierarchy_1b, eval = F}
# Beispieltabelle D
list('group' = list('A' = c('B', 'C'),
                    'D',
                    'E' = c('F', 'G', 'H', 'I', 'J')))
```

## labels

Wie werden Merkmale und Werte einzelner Merkmale korrekt bezeichnet?

```{r ex_labels_1b, eval = F}
# Beispieltabelle D
list('dimnames' = list('group' = 'Altersgruppe',
                       'group_2' = 'Geschlecht',
                       'n' = 'Anzahl Personen'),
     'group' = list('A' = '0 bis 5 Jahre',
                    'B' = '6 bis 10 Jahre'),
     'group_2' = list('Y' = 'weiblich',
                      'Z' = 'männlich'))
```

## description

Was muss man zu den Daten insgesamt, zu den Merkmalen und den Werten noch wissen?

```{r ex_description_1b, eval = F}
# Beispieltabelle D
list('all' = 'Dieser Datensatz enthält alle Fälle, für die eine Tätigkeit nachgewiesen wurde.',
     'dim' = list('group' = 'Das Alter ist berechnet als Differenz zwischen Geburtsdatum und 15. August 2020.',
                  'group_1' = 'Im Datensatz sind keine Personen des dritten Geschlechts vertreten.'),
     'group' = list('A' = 'Rein technisch sind erst Personen ab einem Alter von 6 Monaten erfasst.'))
```

# technische Repräsentation

Im Package `biplaRmeta` sind drei [S6-Klassen](https://adv-r.hadley.nz/r6.html) definiert. Damit werden die Metainformationen abgebildet.

Zudem ist definiert, welches Feld die Informationen in welcher Form abspeichert:

```{r fields_2, echo = FALSE, results='asis'}
biplaRmeta:::fields %>%
    select(.data$field, .data$class, .data$depth, .data$length) %>%
    as.data.frame() %>%
    pandoc.table(justify = 'left', emphasize.strong.cols = 1)
```

## `MetaInfo`

Diese Klasse repräsentiert die Metainformationen für eine Dateneinheit (z.B. eine Datentabelle).

* fields
    * `$title`
    * `$source_name`
    * `$source_url`
    * `$issued`
    * `$modified`
    * `$units`
    * `$aggregate`
    * `$dim_order`
    * `$hierarchy`
    * `$labels`
    * `$description`
    
* methods
    * `$initialize()`, alias: `$new()`
    * `$print()`
    
* active bindings
    * `$list`
    * `$json`
    * `$is.na`
    * `$printf`
    
```{r ex_MetaInfo_1}
a <- MetaInfo$new(title = 'Titel', source_url = 'https://bi.zh.ch/kindergartenbericht')

a

a$list

a$json

a$is.na

str(a)

a$title

a$units
```

## `MetaField`

Diese Klasse repräsentiert die Metainformationen eines Feldes.

* fields
    * `$name`
    * `$data`
    
* methods
    * `$initialize()`, alias: `$new()`
    * `$edit()`
    * `$sanitize()`
    * `$check()`
    * `$head()`
    * `$clear()`
    * `$print()`

* active bindings
    * `$list`
    * `$is.na`
    * `$printf`

* private
    * `$read_fields()`
    * `$update_depth()`
    * `$class`
    * `$depth`
    * `$length`

```{r ex_MetaField_1}
str(a$title)

a$title$edit('neuer Titel')

a$units$is.na

a$units$edit(list('all' = 'Anzahl'))

a
```

## `LanguageString`

Diese Klasse repräsentiert einen oder mehrere sprachliche Ausdrücke in mehreren Sprachen.

```{r languages}
biplaRmeta:::langs
```

* fields
*-- none --*

* methods
    * `$initialize()`, alias: `$new()`
    * `$edit()`
    * `$head()`
    * `$clear()`
    * `$print()`

* active bindings
    * `$list`
    * `$json`
    * `$xml`
    * `$is.na`
    * `$printf`

* private
    * `$edit_single()`
    * `$xml_single()`
    * `$data`
    * `$length`
    
```{r ex_LanguageString}
str(a$title$data)

a$title$data$list

a$title$data$xml

a$title$data$edit(fr = 'nouveau titre')

a$title$list

cat(a$title$data$xml, sep = "\n")
```

# Beispiele

siehe R-Scripts im Ordner /tests/testthat